【裁判字號】    95,交易,135
【裁判日期】    950731
【裁判案由】    過失致死
【裁判全文】
臺灣高雄地方法院刑事判決             95年度交易字第135號
公  訴  人  臺灣高雄地方法院檢察署檢察官
被      告  甲○○
上列被告因過失致死案件，經檢察官提起公訴（95年度調偵字第
247 號），合議庭裁定由受命法官行簡式審判程序，本院判決如
下：
    主  文
甲○○因過失致人於死，處有期徒刑伍月，如易科罰金，以銀元
參佰元即新台幣玖佰元折算壹日，緩刑貳年。
    事實及理由
一、本件犯罪事實及證據，均引用檢察官起訴書所載之內容（如
    附件）。
二、論罪科刑：
  (一)被告行為後，刑法及刑法施行法業於94年2 月2 日經總統以
    華總一義字第09400014901 號令修正公布，並於95年7 月1
    日施行，參酌最高法院95年5 月23日刑事庭第8 次會議決議
    ，新刑法第2 條第1 項之規定，係規範行為後法律變更所生
    新舊法律比較適用之準據法，於新刑法施行後，應適用新刑
    法第2 條第1 項之規定，為「從舊從輕」之比較。另於比較
    時應就罪刑有關之共犯、未遂犯、想像競合犯、牽連犯、連
    續犯、結合犯，以及累犯加重、自首減輕暨其他法定加減原
    因（如身分加減）與加減比例等一切情形，本於統一性及整
    體性原則，綜其全部罪刑之結果而為比較。本案涉及法律變
    更之部分經附表所示比較新舊刑法之規定，以新刑法有利於
    被告，依新刑法第2 條第1 項但書規定，自應適用最有利於
    被告之新刑法。
  (二)按汽車倒車時，應顯示倒車燈光或手勢後，謹慎緩慢後倒，
    並應注意其他車輛及行人，道路交通安全規則第110 條第2
    款定有明文。本件被告倒車時，疏未注意上開規定，不慎擦
    撞被害人羅復泰騎乘之機車，致羅復泰人車倒地受傷送醫急
    救後不治死亡，故核其所為，係觸犯刑法第276 條第1 項過
    失致死罪。被告肇事後，於有偵查權限之機關及公務員發覺
    其犯罪前即主動向到場處理之員警自承肇事並自願接受裁判
    之事實，業據證人即現場處理警員楊明宗於偵查中證述綦詳
    ，且有高雄市政府警察局交通大隊談話紀錄表1 紙在卷可稽
    ，是被告已符自首之要件，爰依修正後刑法第62條規定減輕
    其刑。本案被告前因賭博案件，經本院判處有期徒刑6 月確
    定，於90年7 月16日易科罰金執行完畢，有台灣高等法院被
    告前案紀錄表在卷可稽，其於上開徒刑執行完畢後5 年內雖
    再犯本件之有期徒刑之罪，然因非故意犯，依修正後刑法第
    47條第1 項規定，即非屬累犯。爰審酌被告未緩慢倒車，不
    慎撞擊被害人致死，造成被害人家屬精神痛苦，本不宜寬恕
    ，然念其犯後坦承犯行，態度良好，已與告訴人達成和解，
    業據被害人家屬陳報在卷等一切情狀，量處如主文所示之刑
    ，並諭知易科罰金之折算標準。又被告前次賭博案件，於90
    年7 月16日易科罰金執行完畢後，距本案宣判時（95年7 月
    31日）5 年內已未曾再因故意犯罪受有期徒刑以上之宣告，
    亦有上開前科紀錄表在卷可參，且其經此偵審程序後，應知
    所警惕而無再犯之虞，本院認上開宣告之刑，以暫不執行為
    適當，爰依修正後刑法第74條第1 項第2 款規定，諭知緩刑
    2 年，以勵自新。
據上論斷，應依刑事訴訟法第273條之1第1項、第299條第1項前
段、第310 條之2 ，刑法第2 條第1 項但書、第276 條第1 項、
修正後刑法第47條第1 項、修正後刑法第62條前段、修正後刑法
第41條第1 項前段、修正後刑法第74條第1 項第2 款，刑法施行
法第1 條之1 第2 項前段，現行法規所定貨幣單位折算新台幣條
例第2 條，判決如主文。
本案經檢察官乙○○到庭執行職務。
中    華    民    國    95    年    7     月    31    日
                  交通法庭  法  官  蔡川富
以上正本證明與原本無異。
如不服本判決應於收受本判決後10日內向本院提出上訴書狀，其
未敘述上訴理由者，並得於提起上訴後10日內向本院補提理由書
狀(均須按他造當事人之人數附繕本)「切勿逕送上級法院」。
中    華    民    國    95    年    7     月    31    日
                            書記官  王治華
附錄本案論罪科刑法條全文：
中華民國刑法第276條
（過失致死罪）
因過失致人於死者，處2 年以下有期徒刑、拘役或2 千元以下罰
金。
從事業務之人，因業務上之過失犯前項之罪者，處5 年以下有期
徒刑或拘役，得併科3 千元以下罰金。
刑法施行法第1條之1第2項前段
94年1月7日刑法修正時，刑法分則編未修正之條文定有罰金者，
自94年1月7日刑法修正施行後，就其所定數額提高為30倍。
附表：
┌───┬───────┬────────┬──────┐
│比較  │舊刑法於本案適│新刑法於本案適用│依從舊從輕原│
│法條  │用之法律效果  │之法律效果      │則比較結果  │
├───┼───────┼────────┼──────┤
│刑法第│依罰金罰鍰提高│依刑法施行法第1 │本條從舊刑法│
│276 第│標準條例第1條 │條之1第2項提高30│較有利於被告│
│1 項  │前段規定，1000│倍，最高可處銀元│            │
│      │銀元得提高2至 │30000元即新臺幣 │            │
│      │10倍，最高可處│90,000元        │            │
│      │銀元10000元即 │                │            │
│      │新臺幣30,000元│                │            │
├───┼───────┼────────┼──────┤
│刑法第│應適用累犯規定│過失犯無累犯之適│本條從新刑法│
│47條  │，加重本刑至2 │用              │較有利於被告│
│      │分之1         │                │            │
├───┼───────┼────────┼──────┤
│刑法第│必減輕其刑    │得減輕其刑      │本條從舊刑法│
│62條  │              │                │較有利於被告│
├───┼───────┼────────┼──────┤
│刑法第│依罰金罰鍰提高│如易科罰金，以新│本條從舊刑法│
│41條第│標準條例第2條 │臺幣1,000元、   │較有利於被告│
│1項前 │規定，易科罰金│2,000元或3,000元│            │
│段    │數額提高為100 │折算1日         │            │
│      │倍，如易科罰金│                │            │
│      │，以銀元300元 │                │            │
│      │即新臺幣900元 │                │            │
│      │折算1日       │                │            │
├───┼───────┼────────┼──────┤
│刑法第│須前受有期徒刑│如前非因「故意犯│被告前因曾故│
│74條第│以上刑之宣告，│罪」受有期徒刑以│意犯賭博罪，│
│2款   │執行完畢或赦免│上刑之宣告，執行│經本院判處有│
│      │後，五年以內未│完畢或赦免後，五│期徒刑6 月確│
│      │曾受有期徒刑以│年以內復未曾「因│定，並於90年│
│      │上刑之宣告者，│故意犯罪」受有期│7 月16日執行│
│      │方得宣告緩刑。│徒刑以上之刑之宣│完畢，距本案│
│      │              │告者，即可宣告緩│宣判時已逾5 │
│      │              │刑。            │年，無論於新│
│      │              │                │舊法時期均得│
│      │              │                │宣告緩刑，無│
│      │              │                │有利與否。  │
├───┴───────┴────────┴──────┤
│綜合比較結果：                                        │
│被告依舊刑法雖必依自首減輕其刑，且刑期折算易科罰金之金│
│額較低，然如適用新刑法，不但不構成累犯，且仍得因自首減│
│輕其刑，綜其全部罪刑之比較，應以新刑法較有利於被告，故│
│本案應一體適用新刑法。                                │
└───────────────────────────┘


司法院資訊處製作；財團法人民間司法改革基金會備份。
